臺灣宜蘭地方法院民事簡易判決
111年度羅簡字第100號
原      告  鍾逸翰  
被      告  黃國杰  
上列當事人間請求侵權行為損害賠償（交通）事件，本院於民國
111年7月1日言詞辯論終結，判決如下：
    主      文
被告應給付原告新臺幣80,260元。
原告其餘之訴駁回。
訴訟費用新臺幣3,310元，其中新臺幣880元由被告負擔，餘由原
告負擔。
本判決第一項得假執行。但被告如以新臺幣80,260元為原告預供
擔保後，得免為假執行。
    事實及理由
一、原告主張：被告於民國110年1月30日2時許，駕駛車牌號碼0
    0-0000號自小貨車（下稱系爭肇事車輛），沿宜蘭縣冬山路
    1段直行往冬山方向行駛於外側車道時，行經宜蘭縣○○鄉0段
    000號附近，因其打瞌睡時偏移至內側車道，致與同依宜蘭
    縣冬山路1段直行往冬山方向行駛於內側車道、由原告駕駛
    、訴外人林郁如所有之車牌號碼000-0000號自用小客車（下
    稱系爭車輛）發生碰撞（下稱系爭事故），致系爭車輛受損
    。而系爭車輛經送修復後，支出修復費用301,300元（零件
    ：248,300元、工資及烤漆：53,000元），嗣因系爭車輛所
    有權人林郁如已將系爭車輛車損債權讓與原告，從而，原告
    自得依民法第184條第1項前段、第2項之規定提起本件訴訟
    ，並請求擇一為有利判決等語。並聲明：被告應給付原告30
    1,300元。
二、被告則以：伊就系爭事故固有過失，然原告駕駛系爭車輛撞
    擊分隔島亦有過失。又原告所提出之維修費用過高，且零件
    部分應予折舊等語為辯。並聲明：原告之訴駁回。
三、本院得心證之理由：
  ㈠原告主張被告於上揭時、地駕駛系爭肇事車輛，而與原告駕
    駛之系爭車輛發生碰撞，致系爭車輛受損，而系爭車輛車損
    債權業經所有權人林郁如讓與原告等事實，業據其提出道路
    交通事故初步分析研判表、冬山鄉調解委員會調解不成立證
    明書、弘基汽車維修保養廠開立之維修工作單、道路交通事
    故當事人登記聯單、道路交通事故現場圖、道路交通事故照
    片黏貼紀錄表、原告之身分證及駕駛執照、債權讓與證明書
    、中國信託產物保險股份有限公司開立之汽車保險單、系爭
    車輛行車執照、弘基企業社開立之免用統一發票收據等件為
    證（見本院卷第5至20頁、第41至45頁），且有宜蘭縣政府
    警察局羅東分局111年4月11日警羅交字第1110009444號函暨
    所附道路交通事故現場圖、A3道路交通事故調查紀錄表、道
    路交通事故照片黏貼紀錄表等件為憑（見本院卷第27至39頁
    ），再參酌被告到庭除抗辯系爭車輛亦與有過失及損害賠償
    金額有爭議外，此部分被告亦未提出爭執，堪認原告主張之
    事實為真實。
  ㈡按因故意或過失，不法侵害他人之權利者，負損害賠償責任
    ，民法第184條第1項前段定有明文。又物被毀損時，被害人
    除得依民法第196條請求賠償外，並不排除民法第213條至第
    215條之適用。依民法第196條請求賠償物被毀損所減少之價
    額，得以修復費用為估定之標準，但以必要者為限（例如：
    修理材料以新品換舊品，應予折舊）。被害人如能證明其物
    因毀損所減少之價額，超過必要之修復費用時，就其差額，
    仍得請求賠償，此有最高法院77年度第9次民事庭會議決議
    可資參照。
　㈢查原告主張系爭車輛受損之修復費用為301,300元，依系爭車
    輛之維修工作單所載修復項目，核與卷附車損照片中系爭車
    輛遭撞擊之受損部位相符，堪認上開修復項目所需之費用，
    均屬系爭事故之必要修復費用無訛，至被告雖稱維修費用過
    高等語，然原告於系爭車輛維修前，曾請被告至修車廠確認
    維修項目，被告並無任何意見，此亦為被告所不爭執（見本
    院卷第53頁背面），是被告泛稱維修費用過高，然未提出任
    何證據供本院審酌，復未具體指明何項維修費用有何處不合
    理之處，自無從為其有利之認定，其空言所辯，實屬無據，
    無從憑採。職此，被告因變換車道未讓直行車先行致生系爭
    事故，系爭車輛因而受損，復難認被告對於防止損害之發生
    已盡相當之注意，且被告之過失行為與系爭車輛之車損結果
    間，亦有相當因果關係，已如前述，是依民法第184條第1項
    規定，被告自應就系爭事故負損害賠償責任。又系爭車輛之
    所有權人林郁如將車損損害賠償請求權讓與原告，則原告請
    求被告給付維修費用，即屬有據。
  ㈣復查，依原告所提維修工作單及免用統一發票收據，系爭車
    輛之修復費用為301,300元（零件：248,300元、工資及烤漆
    ：53,000元）。然以新零件更換舊零件之零件折舊部分非屬
    必要費用，應予扣除。而系爭車輛係於2016年（105年）4月
    出廠使用，有行照影本在卷可稽，依行政院所頒固定資產耐
    用年數表及固定資產折舊率表規定，小客車耐用年數為5年
    ，依定率遞減法每年應折舊1000分之369，參酌「營利事業
    所得稅查核準則」第95條第6項規定「固定資產提列折舊採
    用平均法或定率遞減法者，以1年為計算單位，其使用期間
    未滿1年者，按實際使用之月數相當於全年之比例計算之，
    不滿1月者，以1月計」。據此，則至發生系爭事故之日即11
    0年1月30日止，系爭車輛已實際使用4年10月，故原告就更
    換零件部分，所得請求被告賠償之範圍，扣除如附表計算書
    所示之折舊值後，應以27,260元為限，加上其餘非屬零件之
    工資及烤漆53,000元，系爭車輛必要回復原狀費用應於80,2
    60元（計算式：27,260元＋53,000元＝80,260元）範圍內為有
    理由，原告逾此部分之請求，則非有據，不應准許。
　㈤至被告抗辯原告係自行駕車撞擊分隔島，就系爭事故與有過
    失等語，原告則否認之。按損害之發生或擴大，被害人與有
    過失者，法院得減輕賠償金額或免除，民法第217條第1項定
    有明文。又當事人主張有利於己之事實者，就其事實有舉證
    之責任，民事訴訟法第277條前段亦有明文。經查，依被告
    於系爭事故發生後隨即製作之道路交通事故調查紀錄表陳稱
    略以：伊駕駛系爭肇事車輛沿冬山路1段行駛在外側車道時
    ，因為伊打瞌睡所以偏移到內側車道，與直行內側車道之系
    爭車輛發生碰撞等語（見本院卷第28頁背面），核與系爭車
    輛駕駛即原告於系爭事故發生後隨即製作之道路交通事故調
    查紀錄表陳稱略以：伊駕駛系爭車輛沿冬山路1段直行於內
    側車道，系爭肇事車輛突然偏移切進內側車道與伊發生碰撞
    ，伊再撞到分隔島後停下來等語（見本院卷第29頁背面），
    互核系爭事故當事人之前開陳述，2人均稱系爭肇事車輛原
    直行在外側車道而突然偏離進入內側車道，足見系爭事故發
    生係與被告變換車道未禮讓直行車先行之過失所致，原告駕
    駛系爭車輛直行因被告突然切入其行駛之內側車道，致其猝
    不及防而與系爭肇事車輛發生碰撞，再撞擊分隔島，尚難認
    原告駕駛系爭車輛亦有過失，宜蘭縣政府警察局道路交通事
    故初步分析研判表亦同此見解（見本院卷第5頁）。從而，
    被告於道路交通事故調查時即自承其打瞌睡偏移至內側車道
    ，其又未能積極舉證原告駕駛系爭車輛有其他違規而與有過
    失之事實，則被告主張原告應負與有過失之責等語，即難採
    憑。　
四、綜上所述，原告依民法第184條第1項前段之法律關係，請求
    被告給付80,260元，為有理由，應予准許；逾此範圍之請求
    ，為無理由，應予駁回。至原告另依民法第184條第2項規定
    請求被告給付部分，因原告請求擇一為有利判決，原告之訴
    既經准許而無庸再行審究，併予敘明。
五、本件係就民事訴訟法第427條第1項訴訟適用簡易程序所為被
    告敗訴判決，依同法第389條第1項第3款規定，應依職權宣
    告假執行。並依職權宣告被告免為假執行之擔保金額。
六、本件事證已臻明確，兩造其餘攻擊防禦方法及所提證據，經
    審酌後，於判決結果不生影響，爰不一一論列，併此敘明。
七、訴訟費用負擔之依據：民事訴訟法第79條，並依職權確定訴
    訟費用額為3,310元（第一審裁判費），其中880元應由被告
    負擔，餘由原告負擔。　　　
中　　華　　民　　國　　111 　年　　7 　　月　　22　　日
                  羅東簡易庭  法  官  黃淑芳
以上正本係照原本作成。
如不服本判決，應於送達後20日內，向本院提出上訴狀並表明上
訴理由，如於本判決宣示後送達前提起上訴者，應於判決送達後
20日內補提上訴理由書（須附繕本）。
如委任律師提起上訴者，應一併繳納上訴審裁判費。
中　　華　　民　　國　　111 　年　　7 　　月　　22　　日
                              書記官　廖文瑜

附表
折舊時間           金額（新臺幣，元以下四捨五入）。
第1年折舊值        248,300×0.369=91,623元。
第1年折舊後價值    248,300-91,623=156,677元。
第2年折舊值        156,677×0.369=57,814元。
第2年折舊後價值    156,677-57,814=98,863元。
第3年折舊值        98,863×0.369=36,480元。
第3年折舊後價值    98,863-36,480=62,383元。
第4年折舊值        62,383×0.369=23,019元。
第4年折舊後價值    62,383-23,019=39,364元。
第5年折舊值        39,364×0.369×(10/12)=12,104元。
第5年折舊後價值    39,364-12,104=27,260元。